臺灣彰化地方法院交通事件裁定　　　　99年度交聲字第1142號
移送機關即
原處分機關　交通部公路總局臺中區監理所彰化監理站
異　議　人
即受處分人　王秀名
上列異議人即受處分人因違反道路交通管理處罰條例案件，對於
交通部公路總局臺中區監理所彰化監理站於中華民國98年12月25
日所為之裁決處分（原處分案號：彰監四字第裁64-CG0000000號
）、於98年11月2 日所為之裁決處分（彰監四字第裁64-CG00000
00號）、於98年10月6 日所為之裁決處分（彰監四字第裁64-CG0
000000號）、於98年9 月24日所為之裁決處分（彰監四字第裁64
-CG0000000號）、於98年10月22日所為之裁決處分（彰監四字第
裁64-CG0000000 號）聲明異議，本院裁定如下：
    主  文
原處分均撤銷，均發回交通部公路總局臺中區監理所彰化監理站
。
    理  由
一、聲明異議意旨略以：受處分人即異議人王秀名（下稱受處分
    人）戶籍雖在彰化，但自民國89年3 月起，因工作關係長期
    住在新北市○○區○○路189 巷15號3 樓，完全不知道有這
    些罰單，直到要換行照才知道此事，故不服原裁處，提起聲
    明異議。
二、按處理違反道路交通管理事件，有關文書送達之程序，依行
    政程序法之規定，違反道路交通管理事件統一裁罰基準及處
    理細則第5 條定有明文。又公法上有特定相對人之意思表示
    或意思通知，除法律有特別規定者外，在非對話為之者，應
    以達到相對人時生效，所謂達到，則使相對人居於可得瞭解
    之狀態為已足（最高行政法院68年度判字第838 號裁判參照
    ）。又行政程序法就行政機關所為有特定相對人之書面行政
    處分或行政行為之送達，於第67條至第91條定有明文規定，
    同法第110 條第1 項復明定：「書面之行政處分自送達相對
    人及已知之利害關係人起；書面以外之行政處分自以其他適
    當方法通知或使其知悉時起，依送達、通知或使知悉之內容
    對其發生效力」。交通違規行為舉發及監理機關裁決書之性
    質，不論屬公法上有相對人之書面意思通知或行政處分，自
    應將書面（舉發通知單、裁決書）送達於受通知人，或使其
    達於可得瞭解舉發通知單及受裁決之內容之狀態，始完成舉
    發及裁決程序而發生效力。次按「依一定之事實，足認以久
    住之意思，住於一定之區域者，即為設定其住所於該地。」
    「依一定事實，足認以廢止之意思離去其住所者，即為廢止
    其住所。」復分別為民法第20條、第24條所明定，是我國法
    律關於住所之設定及廢止，兼採主觀主義及客觀主義之精神
    ，必須主觀上有久住一定區域之意思，客觀上有住於一定區
    域之事實，該一定之區域始為住所，故住所之設立及廢止並
    不以登記為要件。又戶籍法為戶籍登記之行政管理規定，戶
    籍地址乃係依戶籍法所為登記之事項，戶籍地址並非為認定
    住所之唯一標準。是有關違反道路交通管理事件文書之送達
    ，苟非已送達於應受送達人之住居所或營業所，尚難認已符
    送達之規定。
三、查原處分機關即交通部公路總局臺中區監理所彰化監理站（
    下稱原處分機關）所為之彰監四字第裁64-CG0000000號、第
    裁64-CG0000000號、第裁64-CG0000000號、第裁64-CG00000
    00號、第裁64-CG0000000號違反道路交通管理事件裁決書各
    1 份，均經原處分機關向受處分人之戶籍地址即彰化縣竹塘
    鄉○○村○○路○段永祥巷10號之9 為送達，皆因未獲會晤
    應受送達人亦無受領文書之同居人或受僱人，乃分別於98年
    12月30日、98年11月5 日、98年10月12日、98年9 月29日、
    98年10月27日，將該文書逕寄存於送達地之郵政機關即竹塘
    郵局，並製作送達通知書2 份，1 份黏貼於應受送達人住居
    所門首，1 份置於該受送達處所信箱或其他適當位置，以為
    送達等情，此有受處分人之個人基本資料查詢結果1 紙、原
    處分機關上開案號之裁決書送達證書共5 份在卷可稽。然受
    處分人稱其因工作關係長期住在新北市○○區○○路189 巷
    15號3 樓，並提出97年8 月至9 月、98年4 月至7 月、98年
    9 月、98年11月、99年1 月之台灣大哥大電信費用帳單為證
    ，上開電信帳單之郵寄地址均為「新北市○○區○○路189
    巷15號3 樓」，且受處分人因交通違規經上開裁決書裁罰之
    違規地點均在新北市，經本院查詢其汽車駕駛人資料，其上
    記載之住址亦為「新北市○○區○○路189 巷15號3 樓」，
    堪認受處分人稱其長期居住在新北市○○區○○路189 巷15
    號3 樓一節，應足採信。因此，受處分人上開戶籍地址，應
    非受處分人之實際居住處所，堪以認定，故縱然受處分人於
    本件裁決書送達時，其戶籍登記地址未變更，然該址已非受
    處分人之實際住居所，依前揭說明，即不得逕認該戶籍地址
    為應受送達之處所而為寄存送達。原處分機關未再詳予調查
    受處分人是否另有他址可為送達，逕對受處分人戶籍地址為
    寄存送達，其送達程序即未完足，不生合法送達之效力。
四、綜上所述，原處分機關所為彰監四字第裁64-CG0000000號、
    第裁64-CG0000000號、第裁64-CG0000000號、第裁64-CG000
    0000號、第裁64-CG0000000號之裁決書，既均未合法送達予
    受處分人，不能認為已對受處分人發生效力，是得聲明異議
    之20日法定期間無從起算，自無逾期異議之問題，故受處分
    人所提異議並未逾期。又原處分機關所為上開案號之裁決處
    分既有前揭送達不合法之情形，自屬無可維持，應由本院將
    上開案號原處分均予撤銷，並均發回原處分機關另為適法之
    處理，以資適法。
據上論斷，應依道路交通管理處罰條例第87條第2 項、道路交通
事件處理辦法第19條，裁定如主文。
中    華    民    國   100    年    3     月    9     日
                     交通法庭         法  官 王素珍
以上正本證明與原本無異。
如不服本裁定，應於裁定送達後5 日內向本院提出抗告狀（須附
繕本）。
中    華    民    國   100    年    3     月    9     日
                                      書記官  陳秀香